【裁判字號】    97,交聲,1668
【裁判日期】    970731
【裁判案由】    聲明異議
【裁判全文】
臺灣高雄地方法院交通事件裁定        97年度交聲字第1668號
原處分機關  交通部公路總局高雄區監理所
異  議  人
即受處分人  甲○○
上列異議人因違反道路交通管理處罰條例案件，不服交通部公路
總局高雄區監理所民國97年7 月10日高監營裁字裁80-BB0000000
號所為之裁決處分，聲明異議，本院裁定如下：
    主  文
異議駁回。
    理  由
一、異議意旨略以：異議人即受處分人呂建銘於民國97年5 月4
    日晚上11時24分許，駕駛牌照號碼H8F-873 號機車，行經高
    雄市○○路與五福路交岔路口，為警舉發「駕車行經有燈光
    號誌管制之交岔路口紅燈右轉」。然當時為四面紅燈號誌，
    紅燈亮起時為16.81 秒，第二張照片為17.31 秒，照片當中
    秒數僅0.5 秒的快門速度，且照片中無法明確指出紅燈右轉
    至下個路口。又該固定式測速器前方未明確設置警告標誌，
    是其違規舉發顯屬不該，爰請求撤銷原處分等語。
二、按汽車駕駛人，行經有燈光號誌管制之交岔路口闖紅燈者，
    處新臺幣（下同）1,800 以上5,400 元以下罰鍰，前項紅燈
    右轉行為者，處600 元以上1,800 元以下罰鍰；又汽車駕駛
    人有第53條情形者，記違規點數3 點，道路交通管理處罰條
    例第53條、同條例第63條第1 項第3 款分別定有明文。
三、經查：
（一）本件異議人於上揭時地駕駛機車行經有燈光號誌管制之交
      岔路口闖越紅燈，經警以異議人有駕駛機車行經有燈光號
      誌管制之交岔路口紅燈右轉之違規，乃依法製單逕行舉發
      。嗣經原處分機關認違規事實明確，而裁處罰鍰600 元並
      記違規點數3 點等情，有違規採證照片2 張、高雄市政府
      警察局舉發違反道路交通管理事件通知單、裁決書及送達
      證書附卷可稽。該違規採證照片所攝得之機車駕駛人為異
      議人一情，異議人於聲明異議狀並未爭執，前向高雄市政
      府警察局交通警察大隊陳述意見時，更表明該違規情節實
      係轉換號誌之時間誤差等語，有卷內聲明異議狀及該違反
      道路交通管理事件陳述單可憑，足見異議人確為本件違規
      機車之駕駛人無誤。
（二）依上開違規採證之照片顯示，第一張紅燈亮啟16.81 秒時
      ，攝得異議人駕駛上開機車行駛於第2 車道，甫越過紅燈
      停止線，第二張係17.31 秒所拍攝，異議人機車已越過停
      止線並接近行人穿越道處，可見異議人機車乃紅燈亮起
      16.81 秒時方闖越紅燈，始遭該路口設置之固定式照相儀
      器連續拍攝無疑，此並有高雄市政府警察局交通警察大隊
      97年6 月25日高市交三警字第0970016367號函文在卷可資
      佐證。是異議人辯稱「當時為四面紅燈號誌，紅燈亮起時
      為16.81 秒，第二張照片為17. 31秒，秒數僅0.5 秒的快
      門速度」云云，顯係誤解該採證照片數據之意義，尚不足
      採。
（三）異議人雖又辯稱採證照片不能證明有右轉違規之明確證據
      等語，然依上揭道路交通管理處罰條例第53條之規定，違
      規闖越紅燈直行與右轉為不同之違規態樣，處罰區分第1
      項及第2 項，輕重有異。而正因採證照片僅能證明有違規
      闖越紅燈之行為，尚不能證明異議人闖越紅燈後係直行抑
      或右轉，始基於「罪疑唯輕」之法理，依該條第2 項較輕
      之違規態樣處罰。是異議人此部分辯解，亦非可取。
（四）至於異議人質疑本件未在該固定式測速器前方明確設置警
      告標示一節，依道路交通管理處罰條例第7 條之2 第3 項
      規定，對於前項第9 款（即行車速度超過規定之最高速限
      或低於規定之最低速限）之違規行為，採用固定或非固定
      式科學儀器取得證據資料證明者，於一般道路須至少於
      100 公尺，於高速公路、快速公路須至少於300 公尺前，
      明顯標示之。乃限於超速行車或龜速行車之違規駕駛行為
      ，始應依法於採證儀器之相當距離前，設置明顯標示，用
      以提醒汽車駕駛人遵速行車。除此情形，法律並未特別規
      範執法機關必須有相同之告知義務。是異議人此部分辯解
      ，係誤解法律規定，仍不可取。
（五）綜上所述，異議人駕駛機車，行經有燈光號誌管制之交岔
      路口紅燈右轉之事實，洵堪認定。本件依違反道路交通管
      理事件統一裁罰基準表之規定，行為人駕車行經有燈光號
      誌管制之交岔路口紅燈右轉，若為機器腳踏車，其於期限
      內繳納或到案聽候裁決者，應罰鍰600 元，是原處分機關
      爰引道路交通管理處罰條例第53條第2 項、第63條第1 項
      之規定，裁處異議人罰鍰600 元，並記違規點數3 點，核
      無違誤。從而，本件聲明異議為無理由，應予駁回。
四、依道路交通案件處理法第19條，裁定如主文。
中    華    民    國    97    年    7     月    31    日
                  交通法庭    法  官  李嘉益
以上正本證明與原本無異。
如不服本裁定，應於收受送達後5 日內向本院提出抗告狀。
中    華    民    國    97    年    8     月    1     日
                              書記官  郭南宏


司法院資訊處製作；財團法人民間司法改革基金會備份。
